臺灣高等法院高雄分院刑事裁定
111年度毒抗字第59號
抗  告  人  
即  被  告  張稟煒


上列抗告人因聲請觀察勒戒案件，不服臺灣高雄地方法院中華民
國110年11月29日裁定(110年度毒聲字第1185號)，提起抗告，本
院裁定如下：
    主  文
抗告駁回。
    理  由
一、本件抗告意旨略以：抗告人即被告甲○○（下稱被告）家中有
    父母需要扶養，且父親罹患肝癌、肺線癌，身體欠佳，被告
    有2名就讀國小之未成年子女，需要被告從事裝潢工作扶養
    ，被告若執行觀察勒戒，將失去工作且無人扶養家人，被告
    願意自行就醫戒癮治療，請撤銷原裁定。　　
二、本案之法律適用說明
㈠、按犯毒品危害防制條例第10條之罪者，檢察官應聲請法院裁
    定，令被告入勒戒處所觀察、勒戒，其期間不得逾2月；依
    前項規定為觀察、勒戒或強制戒治執行完畢釋放後，3年後
    再犯第10條之罪者，適用本條前2項之規定，毒品危害防制
    條例第20條第1項、第3項分別定有明文。而上述所謂「3年
    後再犯」，只要本次再犯距最近1次觀察、勒戒或強制戒治
    執行完畢釋放，已逾3年者，即該當之，不因其間有無犯第1
    0條之罪經起訴、判刑或執行而受影響（最高法院刑事大法
    庭109年度台上大字第3826號裁定意旨參照）。
㈡、又毒品危害防制條例第24條（該法條業經行政院令定自民國1
    10年5月1日施行）之緩起訴所附戒癮治療之執行，係以社區
    醫療（機構外醫療體系）處遇替代監禁式治療，使施用毒品
    者得繼續正常家庭及社會生活，此部分賦予檢察官有多元選
    擇，協助施用毒品者在仍得自由工作、生活之狀況下，戒除
    毒品之心癮及身癮，而戒癮治療緩起訴處分並無時間間隔、
    次數之限制，若行為人再次施用毒品，檢察官仍得考量具體
    狀況，再給予機構外之命戒癮治療之緩起訴處分，當然也可
    以向法院聲請觀察、勒戒，且法既無明文「戒癮治療執行完
    畢3年内再犯，檢察官即應起訴」之規定，則「緩起訴處分
    之戒癮治療」與「觀察、勒戒或強制戒治」之處遇，因法律
    規定之程序、效果均不相同，已無法等同視之。即被告初犯
    (或觀察、勒戒執行完畢釋放3年後再犯）施用毒品，經為命
    戒癮治療之缓起訴處分，若遭撤銷，檢察官針對該次撤銷緩
    起訴之施用毒品犯行，或者戒癮治療履行完畢，檢察官針對
    之後施用毒品犯行，均仍應依前揭毒品危害防制條例第20條
    或第23條之規定處理，亦可以再為緩起訴，然不得逕行起訴
    （最高法院109年度台上大字第3536號裁定意旨揭示之多數
    說見解、最高法院110年度台非字第98號判決意旨、110年度
    台上字第2096號案件經由徵詢程序達成統一見解意旨參照）
    。
三、經查：
㈠、被告甲○○於110年5月14日0時許，在高雄市○○區○○○00巷00號
    住處内，將第二級毒品曱基安非他命置入玻璃球燒烤後吸食
    煙霧，以此方式施用曱基安非他命1次之事實，業據被告於
    警詢及偵查中坦承不諱，且其於110年5月14日14時許為警採
    尿送驗結果，呈安非他命、甲基安非他命陽性反應之事實，
    有高雄市政府警察局苓雅分局偵辦麻藥煙毒案件嫌疑人尿液
    採證代碼對照表（尿液代碼：Y110226號）及正修科技大學
    超微量研究科技中心110年6月9日尿液檢驗報告（原始編號
    ：Y110226號）在卷可佐，足認被告上開任意性自白與事實
    相符，被告於前揭施用第二級毒品甲基安非他命之事實，堪
    可認定。
㈡、被告前因施用毒品案件，經送觀察、勒戒後，因認無繼續施
    用毒品傾向，於90年1月16日執行完畢釋放，並經臺灣高雄
    地方檢察署（下稱高雄地檢署）檢察官以89年度偵字第2481
    6號不起訴處分確定，迄今並無再為觀察、勒戒或強制戒治
    處遇之紀錄。又，被告於109年間因施用第二級毒品案件，
    經高雄地檢署檢察官於109年5月25日以109年度毒偵字第103
    0號為附命完成戒癮治療之緩起訴處分確定，缓起訴期間為1
    09年6月12日至110年6月11日，惟被告於緩起訴期間內之109
    年7月29日經採尿送驗，呈安非他命、甲基安非他命陽性反
    應，隨由同署檢察官依刑事訴訟法第253條之3第1項第3款撤
    銷上開緩起訴處分，有上述撤銷缓起訴處分書及臺灣高等法
    院被告前案紀錄表在卷可參；被告所受之附命緩起訴處分業
    經撤銷，其戒癮治療並未完成，參考前揭說明，戒癮治療無
    論是否執行完畢，均無從認被告事實上已接受等同「觀察、
    勒戒或強制戒治」執行完畢之處遇，故本件被告施用第二級
    毒品犯行，距離其最近1次觀察、勒戒執行完畢釋放的時間
    ，已逾3年，依據毒品危害防制條例第20條第3項規定及前述
    說明，被告應再予適用觀察、勒戒或強制戒治之機會。
㈢、原審依照卷證資料所示，認檢察官所指被告有如前述因施用
    第二級毒品於109年5月25日經以109年度毒偵字第1030號為
    戒癮治療緩起訴處分，旋因施用第二級毒品於109年7月29日
    經採尿送驗呈陽性反應，而經同署檢察官該撤銷緩起訴處分
    ，以110年度撤緩毒偵第1號、109年度毒偵字第2524號聲請
    簡易判決處刑，經原審法院以110年度審易字第653號為不受
    理判決確定，足認被告配合實施戒癮治療之成效不彰，難認
    適宜再為附戒瘾治療之緩起訴處分，依法有據。並審酌被告
    自前述觀察、勒戒執行完畢後，迄今有數次施用毒品犯行，
    可見其有毒品來源，戒絕毒癮之意志不堅、自制力薄弱，此
    次若僅以寬鬆之機構外社區性戒癮治療，已難期待其能完全
    戒絕毒癮。原審因認檢察官考量具體情節聲請觀察勒戒，以
    監禁式之治療方式，求短時間内隔絕被告之毒品來源，務使
    其專心戒除毒癮，而未依刑事訴訟法第253條之1規定對被告
    為附命完成戒癮治療之緩起訴處分，核其此部分職權之行使
    尚屬合法，而無裁量瑕疵之情事。因而依檢察官之聲請，裁
    定被告應送觀察勒戒，經核並無違誤。至被告所稱家庭狀況
    ，或於行為後願自費前往醫療院所戒毒等情，則均非屬可免
    除觀察、勒戒之法定事由，依法均無法免除本件應受觀察、
    勒戒之處分，被告據此請求免予入勒戒處所進行觀察、勒戒
    ，自屬無據。綜上所述，被告執上開事由指摘原裁定不當，
    為無理由，其抗告應予駁回。
據上論結，應依刑事訴訟法第412條，裁定如主文。
中　　華　　民　　國　　111 　年　　2 　　月　　17　　日
                     刑事第三庭  審判長法  官  吳進寶 
                                       法  官  方百正                                           法  官  陳億芳
以上正本證明與原本無異。
本裁定不得再抗告。
中　　華　　民　　國　　111 　年　　2 　　月　　17　　日
                                       書記官  陳慧玲